【裁判字號】    96,訴,2335
【裁判日期】    970131
【裁判案由】    分割共有物
【裁判全文】
臺灣臺中地方法院民事判決  96年度訴字第2335號
原      告  彰鹿預拌混凝土股份有限公司
                      0號
法定代理人  丙○○
訴訟代理人  周黛婕律師
複  代理人  甲○○
被      告  丁○○
訴訟代理人  許博堯律師
複 代 理人  陳宏盈律師
            乙○○
上列當事人間分割共有物事件，本院於中華民國97年1月10日言
詞辯論終結，判決如下：
    主    文
原告之訴駁回。
訴訟費用由原告負擔。
    事實及理由
一、原告起訴主張：坐落於台中縣沙鹿鎮○○○段○路厝小段241
    地號土地（訴外人陳茄荎、陳丈、陳樹欉、陳杉、陳樹根、
    陳銀堂、陳秀雄、陳傳家及陳見所有）、台中縣沙鹿鎮○○
    ○段○路厝小段241-4地號土地（訴外人陳茄荎、陳文、陳樹
    欉、陳杉、陳樹根、陳銀堂、陳秀雄、及陳見所有）及台中
    縣沙鹿鎮○○○段○路厝小段1368地號土地（財政部國有財
    政局所有）上，門牌號碼為台中縣沙鹿鎮○○路2號及台中
    縣沙鹿鎮○○路6號之建物（下稱系爭2建物）為兩造所共有
    ，兩造各有應有部分2分之1；因兩造並無不分割之協議，亦
    無不能分割之情事，今無法就分割方案達成協議，依法請求
    原物分割。且系爭2建物如分割為一半由兩造單獨所有，於
    系爭2建物之利用上恐互為妨礙，故系爭2建物之分割宜由原
    告取得台中縣沙鹿鎮○○路2號之建物所有權，由被告取得
    台中縣沙鹿鎮○○路6號建物所有權，不足部分，則以金錢
    補償；若本件不能為原物分割，則請求變價分割。並聲明：
    (一)准將坐落於台中縣沙鹿鎮○○○段○路厝小段241地號土地
    、台中縣沙鹿鎮○○○段○路厝小段241-4地號土地及台中縣
    沙鹿鎮○○○段○路厝小段1368地號土地上之門牌號碼為台
    中縣沙鹿鎮○○路2號及台中縣沙鹿鎮○○路6號之建物分割
    ，門牌號碼為台中縣沙鹿鎮○○路2號之建物歸原告取得，
    台中縣沙鹿鎮○○路6號之建物歸被告取得。(二)訴訟費用按
    兩造應有部分比例各自負擔。
二、被告辯稱：系爭2建物為被告及被告兄陳清物2人於民國72年
    出資興建之未保存登記建物，原告雖經拍賣取得陳清物對系
    爭2建物之應有部分，惟此僅係事實處分權讓與原告，非系
    爭2建物之應有部分為原告取得，原告自不得請求分割系爭2
    建物；又系爭2建物坐落之土地均係訴外人所共有，被告與
    陳清物興建系爭2建物時亦未取得土地所有人之同意，本件
    自不宜以原物分割，宜採變價分割。並聲明：原告之訴駁回
    。
三、本件原告主張坐落於台中縣沙鹿鎮○○○段○路厝小段241地
    號土地（訴外人陳茄荎、陳丈、陳樹欉、陳杉、陳樹根、陳
    銀堂、陳秀雄、陳傳家及陳見所有）、台中縣沙鹿鎮○○○
    段○路厝小段241-4地號土地（訴外人陳茄荎、陳文、陳樹欉
    、陳杉、陳樹根、陳銀堂、陳秀雄、及陳見所有）及台中縣
    沙鹿鎮○○○段○路厝小段1368地號土地（財政部國有財政
    局所有）上之系爭2建物為未保存登記建物，為兩造所共有
    ，兩造各有應有部分2分之1等情，業據提出土地登記簿謄本
    3份、房屋稅藉證明書影本2份、不動產權利移轉明書影本為
    證，原告經拍賣取得系爭2建物之應有部分，復經本院調閱
    本院94年執字第33584號執行卷核認無誤，是原告上揭主張
    可信為真。
四、按因繼承、強制執行、公用徵收或法院之判決，於登記前已
    取得不動產物權者，非經登記，不得處分其物權，民法第
    759條定有明文。復按共有物之分割性質上為處分行為，不
    因協議分割或裁判分割而有不同，數人共同出資興建違章建
    築房屋一棟，應已原始取得該棟房屋所有權，其取得固受法
    律之保護，惟如欲分割，依民法第759條規定，在辦理保存
    登記以前，尚不得請求共有物之分割（參司法院70年8月5日
    （70）廳民一字第588號函研究意見。）本件系爭2建物為未
    保存登記建物，原告雖經法院拍賣取得系爭2建物之應有部
    分各2分之1，原告取得系爭2建物之應有部分，固受法律之
    保護，惟原告請求分割共有之系爭2建物，依前揭說明，在
    系爭2建物辦理保存登記前，自不得請求分割共有物，故原
    告起訴請求分割系爭2建物，自難准許，應予駁回。
五、本件事證已明，兩造其餘主張及所提證據與本院上開論斷無
    涉或無違，不予贅述。
六、本件訴訟費用之依據：民事訴訟法第78條。
中    華    民    國    97    年    1    月    31    日
                  民事第二庭    法  官  涂秀玲
正本係照原本作成。
如對本判決上訴，須於判決送達後20日內向本院提出上訴狀。
中    華    民    國    97    年    1    月    31    日
                                書記官


司法院資訊處製作；財團法人民間司法改革基金會備份。
